【裁判字號】    97,簡上,986
【裁判日期】    971216
【裁判案由】    詐欺
【裁判全文】
臺灣板橋地方法院刑事判決             97年度簡上字第986號
上  訴  人
即  被  告  甲○○
                    國民
上列上訴人即被告因詐欺案件，不服本院97年度簡字第5652號，
民國97年6 月30日第一審判決（聲請簡易判決處刑案號：97年度
偵字第11634 號）提起上訴，本院管轄之第二審合議庭判決如下
：
    主      文
上訴駁回。
    事      實
一、甲○○於民國97年1 月28日前某日，因缺錢花用，見報紙分
    類廣告中刊登有收購郵銀簿之廣告，已預見金融機構帳戶係
    個人理財之重要工具，為個人財產、信用之重要表徵，如交
    予他人使用，有供作財產犯罪之可能，對於其提供帳戶之存
    摺、提款卡及密碼雖無引發他人萌生犯罪之確信，仍以縱取
    得其帳戶之存摺、提款卡及密碼之人利用其所提供之帳戶資
    料持以詐欺取財，亦不違背其本意之不確定幫助犯意，依廣
    告所刊載之電話號碼與某真實姓名、年籍不詳之成年男子聯
    絡後，即在臺北縣新莊市輔仁大學門口，將其所申辦之臺灣
    郵政股份有限公司臺南興華街郵局局號：0000000 號、帳號
    ：0000000 號帳戶之存摺、提款卡及密碼，以新臺幣（下同
    ）3,000 元之代價（聲請書誤載為5,000 元），交予該真實
    姓名、年籍不詳之成年男子，以供詐欺集團成員作為詐騙取
    財之匯款工具。而該成年男子及其所屬之詐欺集團成員取得
    上開帳戶之存摺、提款卡及密碼後，遂意圖為自己不法之所
    有，於97年1 月28日前某日，佯以網路交友名義，要求乙○
    ○匯款至指定帳號，乙○○不疑有他，遂於97年1 月28日上
    午10時27分許，在臺北縣五股鄉○○路○ 段5 號郵局以現金
    匯款方式，匯款100,000 元至甲○○上揭帳戶內。嗣因乙○
    ○發覺有異而報警處理，始查悉上情。
二、案經臺北縣政府警察局三重分局報請臺灣板橋地方法院檢察
    署檢察官偵查後聲請以簡易判決處刑。
    理      由
一、證據能力有無之認定：
（一）按除顯有不可信之情況外，從事業務之人於業務上或通常
      業務過程所須製作之紀錄文書、證明文書，亦得為證據，
      刑事訴訟法第159 條之4 第2 款定有明文。查被告甲○○
      所申辦上開帳戶之查詢存簿變更資料、客戶歷史交易清單
      ，為臺灣郵政股份有限公司所製作用以表示該帳戶更動及
      資金往來情形，為被告以外之人在審判外之書面陳述，依
      刑事訴訟法第159 條第1 項規定，原則上不具證據能力。
      惟此係該公司內部從事業務之人於處理該帳戶之變動及往
      來交易時所製作，並輸入、儲存於電腦後，再以電腦設備
      列印製作，屬業務過程不間斷、有規律而準確之記載，正
      確性較高，依刑事訴訟法第159 條之4 第2 款之規定，仍
      具有證據能力。
（二）次按被告以外之人於審判外之言詞或書面陳述，除法律有
      規定者外，不得作為證據；又被告以外之人於審判外之陳
      述，經當事人於審判程序同意作為證據，法院審酌該言詞
      陳述或書面陳述作成時之情況，認為適當者，亦得為證據
      ；當事人、代理人或辯護人於法院調查證據時，知有第15
      9 條第1 項不得為證據之情形，而未於言詞辯論終結前聲
      明異議者，視為有前項之同意，刑事訴訟法第159 條第1
      項及第159 條之5 分別定有明文。查被害人乙○○於警詢
      時之陳述，係被告以外之人於審判外之言詞陳述，而檢察
      官與被告均未爭執其證據能力，且迄本院言詞辯論終結前
      ，復未就上開證據之證據能力聲明異議，本院審酌上開證
      據並非違法取得，亦無證明力明顯過低之情形，依上揭說
      明，應有證據能力。
二、被告於本院審理時，固坦承將其所申辦之上開帳戶之存摺、
    提款卡及密碼交予他人之事實，惟矢口否認有何幫助詐欺犯
    行，辯稱：其見報紙刊登租用帳戶之訊息，以為帳戶可以出
    租他人使用云云。經查：
（一）被告於97年1 月28日前某日，見報紙刊登收購帳戶廣告，
      因缺錢花用，遂以3,000 元代價，提供其所申辦之上開帳
      戶之存摺、提款卡及密碼予某真實姓名年籍不詳之成年男
      子使用之事實，業據被告於警詢及偵訊時供承不諱，並有
      臺灣郵政股份有限公司儲匯處97年4 月23日函暨上開帳戶
      之查詢存簿變更資料、歷史交易明細表附卷可稽。則上開
      帳戶確係被告所申辦，並交付他人使用等節，應堪認定。
      又被害人乙○○於如事實欄所示時、地，遭詐騙集團詐騙
      ，致匯款至被告前開帳戶等情，業據被害人於警詢時證述
      甚詳，復有郵政國內匯款執據及被告上述帳戶之客戶歷史
      交易清單在卷可資佐證，足證被告所提供之上開帳戶確為
      詐欺集團成員利用作為詐欺取財犯罪無誤。
（二）被告雖以前揭情詞置辯，否認有何幫助詐欺取財犯行云云
      。然按刑法上之故意，可分為直接故意與間接故意。所謂
      間接故意係指行為人對於構成犯罪之事實，預見其發生而
      其發生並不違背其本意者，刑法第13條第2 項定有明文。
      經查，金融帳戶係個人理財之重要工具，而申請開設金融
      帳戶並無特殊限制，一般民眾皆可存入最低開戶金額申請
      開立，且個人可在不同之金融機構申請多數帳戶使用，如
      非供犯罪之非法使用，衡情自無置自己名義帳戶不用，而
      使用他人帳戶之必要，此為一般日常生活所熟知之常識，
      故除非充作犯罪使用，並藉此躲避警方追緝，一般人並無
      向他人借用帳戶之存摺及提款卡之必要。又衡諸金融存款
      帳戶事關存戶個人財產權益之保障，除非本人或與本人親
      密關係者，難認有何理由可自由流通使用。一般人亦均有
      妥為保管本人所申辦之帳戶，並防阻他人任意使用之認識
      ，縱因特殊情況偶有交付他人使用之需，亦必然深入瞭解
      用途再行提供，方符常情。是無正當理由，將帳戶提供他
      人使用，客觀上足可預見其係擬以該金融帳戶供作犯罪出
      入之帳戶或其他不法目的，否則應無隱匿自己名義帳戶而
      使用他人金融帳戶之必要。參以坊間報章雜誌及其他新聞
      媒體，對於以簡訊通知中獎、刮刮樂、假投資真詐財等，
      經常利用大量收購之他人存款帳戶，以隱匿其等詐欺取財
      犯罪之不法行徑，藉此規避執法人員之查緝，並掩飾、確
      保因自己犯罪所得之財物，亦多所報導及再三披露，是避
      免此等專屬性甚高之物品被不明人士利用為與財產有關之
      犯罪工具，亦應為一般生活認知所應有之認識。被告雖辯
      稱：其將帳戶出租予他人使用，以為出租帳戶使用係合法
      正當云云。然該成年男子倘有帳戶使用需求，自行向金融
      機構申辦或向親近之人借用即可，何需大費周章向不熟識
      之被告租用。而以被告係身心健全、智識程度為一般程度
      之成年人，並非年幼無知或與社會隔絕之人，依其智識能
      力及社會生活經驗，對於將自己所申辦之帳戶之存摺、金
      融卡及密碼交予不相識之人，該帳戶將有可能會被利用作
      為實行詐欺犯罪之工具一事應有所預見，豈有任意將關係
      個人財產信用甚鉅之帳戶任意出租或出售之理。則本案縱
      無證據證明被告明知該成年男子及其所屬詐欺集團取得上
      開帳戶係用以何種犯罪，然就該詐欺集團嗣後將被告提供
      之上開帳戶供詐欺取財之用，並藉以方便取得贓款及掩飾
      其詐欺犯行不易遭人查緝，顯有預見之可能，且不違反被
      告之本意，是被告自有幫助該詐欺集團詐欺取財之未必故
      意。
（三）綜上，被告上開所辯，並不可採。本案事證明確，被告犯
      行堪以認定，應予依法論罪科刑。
三、按刑法上之幫助犯，係對於犯罪與正犯有共同之認識，而以
    幫助之意思，對於正犯資以助力，而未參與實施犯罪之行為
    者而言（最高法院75年度臺上字第1509號、84年度臺上字第
    5998號、88年度臺上字第1270號判決意旨參照）。是以如未
    參與實施犯罪構成要件之行為，且係出於幫助之意思提供助
    力，即屬幫助犯，而非共同正犯。查被告交付上揭帳戶供不
    詳人士所屬犯罪集團用以誘騙被害人匯入金錢，而遂行詐欺
    取財之犯行，其單純提供帳戶予他人使用之行為，並不能與
    向被害人施以欺罔之詐術行為等視，且亦無證據證明被告有
    參與詐欺取財犯行之構成要件行為，是被告所為僅係對於他
    人遂行之詐欺取財犯行資以助力，核其所為，係犯刑法第30
    條第1 項、第339 條第1 項之幫助詐欺取財罪。被告幫助他
    人犯前開罪名，爰依刑法第30條第2 項規定按正犯之刑減輕
    之。原審以被告所犯幫助詐欺取財罪，事證明確，審酌被告
    年值青壯，不思正道取財，竟提供帳戶幫助他人實施詐欺取
    財犯罪，既助長他人犯罪，又增加查緝困難，危害財產安全
    及社會秩序，兼衡其智識程度及犯罪後於警詢及偵訊時坦承
    犯行之態度等一切情狀，適用刑事訴訟法第449 條第1 項前
    段、第3 項、第454 條，刑法第339 條第1 項、第30條第1
    項前段、第2 項、第41條第1 項前段，刑法施行法第1 條之
    1 第1 項、第2 項前段予以論科，量處有期徒刑6 月，並諭
    知易科罰金之折算標準，其認事用法尚無不合，量刑亦稱妥
    適。被告上訴猶執前詞否認犯罪並認原審量刑過重，並無理
    由，應予駁回。
據上論斷，應依刑事訴訟法第455 條之1 第1 項、第3 項、第36
8 條，判決如主文。
本案經檢察官靳開聖到庭執行職務。
中    華    民    國    97    年    12    月    16    日
                  刑事第五庭審判長法  官  潘長生
                                  法  官  黎錦福
                                  法  官  謝梨敏
上列正本證明與原本無異。
不得上訴。
                                  書記官  林壯隆
中    華    民    國    97    年    12    月    16    日
附錄本案論罪科刑法條全文：
中華民國刑法第339條
意圖為自己或第三人不法之所有，以詐術使人將本人或第三人之
物交付者，處5 年以下有期徒刑、拘役或科或併科1 千元以下罰
金。
以前項方法得財產上不法之利益或使第三人得之者，亦同。
前二項之未遂犯罰之。


司法院資訊處製作；財團法人民間司法改革基金會備份。
